【裁判字號】    97,台抗,138
【裁判日期】    970221
【裁判案由】    傷害致人於死聲請再審
【裁判全文】
最高法院刑事裁定              九十七年度台抗字第一三八號
抗  告  人  甲○○
上列抗告人因傷害致人於死案件，不服台灣高等法院台南分院中
華民國九十六年十一月十三日駁回其聲請再審之裁定（九十六年
度聲再字第九二號），提起抗告，本院裁定如下：
    主  文
抗告駁回。
    理  由
原裁定以：抗告人（即聲請人，下稱抗告人）甲○○因傷害致人
於死案件，對於原審法院八十九年度少連上訴字第一一二五號刑
事確定判決聲請再審，其聲請意旨略以：(一)、抗告人（應係抗告
人之妻張家玲）於民國八十八年二、三月間，因工作關係，與莊
月琴相識，同年五月間，莊月琴攜兒童即其女莊童（姓名、年籍
詳卷）至抗告人住所共居。莊童罹患狂妄猴症，原確定判決未查
及此，其認定事實有誤。(二)、本件係抗告人在酒後未清醒之際所
為，並無傷害故意，應諭知無罪。蓋抗告人酒後心神喪失，一時
不小心，接莊童之手，用力過猛，莊童為掙脫而仰翻倒地，致頭
部撞擊地板死亡。抗告人係因過失致人於死，原確定判決未審酌
抗告人對該孩童死亡結果並無預見，遽論處傷害致人於死罪，認
定事實有誤，並違反刑事訴訟法第三百七十九條第十款、第十二
款規定。又抗告人並非受僱為莊童之保姆，莊童於黃吳素蘭為保
姆時已經受傷，原判決未查出受傷之真正原因，其調查職責即有
未盡。(三)、刑法第二百七十七條第二項傷害致人於死罪之最重本
刑為無期徒刑，依法不得加重，原判決仍予加重，不無違誤。抗
告人案發時未鞭打莊童之身體及頭部；莊童頭部撞擊堅硬之地板
，致硬腦膜下腔出血而死亡，原確定判決維持第一審判決，認抗
告人係基於傷害故意，論處抗告人連續傷害人之身體因而致人於
死罪，其判決理由與事實不符。爰依刑事訴訟法第四百二十條第
一項第六款規定，聲請再審云云。惟查：（一）再審聲請意旨(一)
部分，被害人莊童之死亡係他人外力所致，死亡原因乃因硬腦膜
下腔血腫、大腦實質出血及重度水腫、急性肺炎合併肺膿瘍、鈍
力性顱腦損傷，且為兒童虐待等原因致死，依解剖結果，呈現衝
擊性顱腦鈍力損傷、重度：頂部中央頭皮下局部出血八〤九公分
、左側大腦半球整片及顱底左側中、後顱窩硬腦膜下腔出血、廣
泛蜘蛛膜下腔出血，以左側較顯著、廣泛中度之大腦充血與水腫
；肢體鈍力顱腦損傷，輕度至中度等情；此有法務部法醫研究所
（88）法醫所醫鑑字第０六二三號鑑定書乙份在卷足憑，顯見死
者生前係受經常性之外力撞擊頭部甚明，業經原確定判決理由一
之(一)說明在案。足徵被害人莊童係遭外力所致而死亡，與其是否
罹病無關。縱抗告人指稱莊童罹患狂妄猴症屬實，但莊童既非因
病死亡，抗告人主張之再審事由，即與原確定判決認定事實無關
，自非據以聲請再審之理由。況莊童是否罹患疾病及是否罹患如
抗告人指稱之「狂妄猴症」等情，均尚待調查始能辨其真偽，揆
諸上開說明，抗告人主張被害人罹病乙節，即非所謂確實之新證
據，自難據為聲請再審之理由。（二）就上開再審事由(二)、(三)部
分，抗告人前曾執此聲請再審，經本院（原法院）於九十二年五
月十三日以九十二年度少連聲再(一)字第三號裁定，以無再審理由
裁定駁回在案，抗告人復執同一事由聲請再審，其程序上顯已違
背規定，此部分之聲請亦難認為適法。因而駁回其再審之聲請。
經核於法並無不合。抗告意旨仍執前詞略以：(一)、莊月琴攜莊童
至抗告人住處共居，莊童係罹患狂妄猴症者。抗告人曾主張行為
時已達心神喪失狀態，並主張係在酒後未醒、心神喪失，一時不
小心，接莊童之手，用力過猛，莊童為掙脫而仰翻倒地，致頭部
撞擊地板死亡；原判決未審酌抗告人對莊童死亡結果並無預見，
違反刑事訴訟法第三百七十九條第十款、第十二款規定。(二)、抗
告人酒後未清醒，並無傷人故意，依法應為過失致人於死，且抗
告人於案發時並未鞭打莊童，惟原判決仍認抗告人有傷害之故意
；本件並無積極證據足為不利抗告人之認定，原判決所述與事實
不符。(三)、抗告人並非受僱為莊童之保姆，莊童於黃吳素蘭為保
姆時已經受傷，原判決未查莊童受傷之真正原因，其調查職責即
有未盡等語。惟按刑事訴訟法第四百二十條第一項第六款所謂發
見確實之新證據，係指該項證據，於事實審法院判決前因未及發
見，不及調查斟酌，至其後始行發見者而言。又按法院認為聲請
再審為無理由者，應以裁定駁回之；經前項裁定後，不得更以同
一原因聲請再審。同法第四百三十四條定有明文。原裁定駁回抗
告人之再審聲請，已就抗告人之再審聲請所執各節，認或係與再
審聲請要件不符，或就已經法院以再審聲請無理由而裁定駁回後
，更以同一原因聲請再審，逐一予以說明指駁，所為論斷於法既
無不合，抗告意旨再執前詞，徒憑己見，任意指摘，其抗告並無
理由，應予駁回。又抗告狀所提之戶籍謄本及抗告人筆錄節本，
未敘明與抗告意旨有何關聯，且本院為法律審，亦無從審酌，附
此敘明。
據上論結，應依刑事訴訟第四百十二條，裁定如主文。
中    華    民    國  九十七  年    二    月  二十一  日
                      最高法院刑事第十庭
                          審判長法官  林  永  茂
                                法官  吳  昆  仁
                                法官  蘇  振  堂
                                法官  蕭  仰  歸
                                法官  何  菁  莪
      本件正本證明與原本無異
                                      書  記  官
中    華    民    國  九十七  年    二    月  二十六  日
                                                      V


司法院資訊處製作；財團法人民間司法改革基金會備份。
